【裁判字號】    89,家上,138
【裁判日期】    891229
【裁判案由】    離婚
【裁判全文】
臺灣高等法院臺中分院民事判決      八十九年度家上字第一三八號
    上  訴  人  甲○○
    訴訟代理人  張仁寧  律師
    被上  訴人  乙○○  住台中.
右當事人間請求離婚事件，上訴人對於中華民國八十九年七月二十五日臺灣臺中地方
法院所為第一審判決（八十九年度婚字第四二八號），提起上訴，本院判決如左：
    主      文
上訴駁回。
第二審訴訟費用由上訴人負擔。
    事      實
甲、上訴人方面：
一、聲明：求為判決
  (一)原判決廢棄。
  (二)請准上訴人與被上訴人離婚。
  (三)第一、二審訴訟費用由被上訴人負擔。
二、陳述及證據：除與第一審判決記載者相同予以引用外，補稱：
  (一)兩造在長期均感對婚姻生活已無愛意，難以維持共同生活下，簽立離婚協議書。
    而被上訴人為增加上訴人痛苦，提出孩子由被上訴人監護，不許上訴人探視之條
    件，上訴人忍痛同意者，顯示與被上訴人共同生活痛苦已達再難忍受之狀態。
  (二)上訴人住所對街即孩子上學之學校，不需接送，無被上訴人所謂每天接送孩子上
    下學之事，被上訴人不過按時與孩子以電話連繫，在樓下見面，處理早餐，而孩
    子於晚上七點自安親班返家後一切起居由原告處理。
  (三)兩造分居後只在八十九年七月中旬在上訴人住家中庭不期而遇，雙方未交談皆扭
    頭而去。被上訴人於原審表示願與上訴人談，婚姻尚有商談的空間云云，惟並未
    與上訴人溝通，亦未利用暑假親子活動返回上訴人住處謀重修舊好，反而在八月
    帶走孩子離開上訴人，顯已無意挽回婚姻之決心。
  (四)被上訴人盜用上訴人支票，並遭退票等語。
乙、被上訴人方面：
一、聲明：求為判決如主文所示。
二、陳述及證據：除與第一審判決記載者相同予以引用外，補稱：
    被上訴人經商失敗後，向上訴人借錢為其所拒。至於使用上訴人之支票，上訴人
    亦知情，並非盜用等語。
    理      由
一、本件上訴人主張：兩造為夫妻，近年雙方在日常生活有許多觀念與作法意見不同
    ，常因細故即生口角，均感共同生活之婚姻難以維持，乃於民國（下同）八十八
    年九月十二日經多次協商，在倆相情願之情形下書立離婚協議書，載明「男女雙
    方應會同前往戶政事務所辦理離婚登記，絕對不得藉故拖延」，並有見證人簽章
    ，惟被上訴人不遵守協議，使雙方合意離婚之協議無法發生效力。嗣被上訴人更
    於八十九年元月起夜宿其經營之自助餐店內，不再返家，足證兩造目前婚姻關係
    已難維持，為此爰依民法第一千零五十二條第二項之規定，請求判准兩造離婚，
    所生子女則歸被上訴人監護等情。
二、被上訴人則以：伊因與朋友合夥做生意，結果失敗，上訴人看不起伊，要求與伊
    離婚，所簽立離婚協議書乃上訴人所逼，且伊因店裡遭小偷才住店裡，但每天早
    上及下午小孩上下學都是伊接送等語，資為抗辯。
三、按依民法第一千零五十二條第二項之規定請求離婚者，係以夫妻間有同條第一項
    所列各款以外難以維持婚姻之重大事由為前提，關於有無重大事由之認定，應依
    一般社會通念客觀認之。經查，本件上訴人主張兩造為夫妻，被上訴人曾於八十
    八年九月十二日簽下離婚協議書，且被上訴人自八十九年元月起即夜宿其經營之
    自助餐店內等事實，雖據其提出戶籍謄本、存證信函、離婚協議書附於原審卷可
    稽，且為被告所不爭執，固足認為真實。惟上訴人所稱，兩造在長期意見不合，
    均感對婚姻生活已無愛意、相見不歡，顯難以維持婚姻等情，被上訴人則以伊經
    商失敗，上訴人始要與伊離婚等語，而夫妻雙方之意見不合，客觀上尚難認係屬
    難以維持婚姻之重大事由，且本件被上訴人於原審已有表示願再與上訴人談談，
    可見兩造並未至無法溝通地步，被上訴人一方仍有溝通意願。次上訴人雖主張被
    上訴人未主動與其溝通云云，即使為真，然溝通究需兩方共同協力，上訴人為主
    動訴請離婚之一方，本無與被上訴人溝通以維繫婚姻之意願，以此苛責被上訴人
    ，不免有失公允。又被上訴人雖自八十九年一月起即夜宿其經營之自助餐店，惟
    被上訴人亦表示係因店裡遭竊，伊每天有回家接送小孩上下學，上訴人於原審對
    此不否認，於本院雖予否認接送小孩上下學情事，經參核台中市政府社工員訪視
    報告（原審卷二九頁），內載「兄妹上下學均由案父（即被上訴人）接送，平常
    因案母（即上訴人）工作關係，下班時間已晚，亦由案父照顧案主兄妹生活」，
    堪認被上訴人所稱之不實。亦見被上訴人並非罔顧子女生活不理之人，雖上訴人
    主張兩造間相見時已無歡愉臉色，且被上訴人自八十九年一月起即夜宿其經營之
    自助餐店，但此尚難據以認定兩造婚姻已達無法維持之程度。
四、次查，被上訴人固曾簽立離婚協議書，然據其抗辯並無離婚之意願，係受上訴人
    逼迫所簽立云云。按夫妻間是否有重大事由難以維持婚姻，應審酌具體情狀以判
    定之，尚難憑一紙離婚協議書，即認婚姻已難以維持而無轉圜餘地，否則民法第
    一千零五十條關於兩願離婚規定，又何需以向戶政機關為離婚登記為法定方式。
    致上訴人主張被上訴人盜用伊支票，惟被上訴人否認之，上訴人未舉證以實其說
    ，亦無可採信。
五、綜上所述，本件上訴人主張有民法第一千零五十二條第二項難以維持婚姻之重大
    事由云云，均不足採，是則上訴人執此訴請與被上訴人離婚，自屬無據。原審為
    上訴人敗訴之判決，並無不合。上訴意旨指摘原判決不當，求予廢棄改判，為無
    理由。
六、據上論結，依民事訴訟法第四百四十九條第一項、第七十八條，判決如主文。
中      華      民      國    八十九    年    十二      月    二十九    日
~B1家事法庭審判長法  官  陳照德
~B2              法  官  蔡王金全
~B3              法  官  陳成泉
右為正本係照原本作成。
如對本判決上訴，須於收受判決送達後二十日內向本院提出上訴書狀，其未表明上訴
理由者，應於提出上訴後二十日內向本院提出上訴理由書（須按他造人數附具繕本）
，並繳納送達用雙掛號郵票拾份（每份參拾肆元）。
上訴時應提出委任律師或具有律師資格之人之委任狀；委任有律師資格者，另應附具
律師及格證書及釋明委任人與受任人有民事訴訟法第四百六十六條之一第一項但書或
第二項（詳附註）所定關係之釋明文書影本。
~B                書記官  林育德
中      華      民      國     九十      年      一       月     三     日
附註：
民事訴訟法第四百六十六條之一（第一項、第二項）
對於第二審判決上訴，上訴人應委任律師為訴訟代理人。但上訴人或其法定代理人具
有律師資格者，不在此限。
上訴人之配偶、三親等內之血親、二親等內之姻親，或上訴人為法人、中央或地方機
關時，其所屬專任人員具有律師資格並經法院認為適當者，亦得為第三審訴訟代理人
。
                                                                        Ｈ


司法院資訊處製作；財團法人民間司法改革基金會備份。
